臺灣彰化地方法院刑事判決
110年度原易字第7號
公  訴  人  臺灣彰化地方檢察署檢察官  
被      告  陳昭吉




            陳柏瑋


            蕭鄭美芬




上1人之
選任辯護人  黃禹慈律師(法扶律師)  
上列被告因毀棄損壞等案件，經檢察官提起公訴（110年度偵字
第629號），本院判決如下：
    主  文
陳昭吉犯恐嚇危害安全罪，處拘役肆拾日，如易科罰金，以新臺
幣壹仟元折算壹日，又犯恐嚇危害安全罪，處拘役參拾日，如易
科罰金，以新臺幣壹仟元折算壹日。應執行拘役陸拾日，如易科
罰金，以新臺幣壹仟元折算壹日；緩刑貳年。
陳昭吉其餘被訴侵入住宅、毀損他人物品部分，公訴不受理。
陳柏瑋犯恐嚇危害安全罪，處拘投參拾日，如易科罰金，以新臺
幣壹仟元折算壹日；緩刑貳年。
蕭鄭美芬被訴侵入住宅部分，公訴不受理。         
    犯罪事實
一、陳昭吉為陳銘河堂弟，陳昭吉父親陳順平為陳銘河叔父。陳
    順平與陳銘河2人住宅同在彰化縣○○鄉○○巷000號三合院建築
    內，兩家住宅毗鄰，平素不睦，復因陳銘河住宅監視器攝影
    鏡頭朝向陳順平住宅及陳順平住宅冷氣機對著陳銘河住宅散
    熱出風等細事屢生齟齬，雙方調解冷氣機散熱出風一事不成
    ，陳銘河遂預備在兩家住宅過道末端加裝活動門板，以阻擋
    陳順平住宅冷氣機散熱出風。民國109年12月1日11時54分許
    ，邀請朋友陳柏瑋等人前來上開三合院烤肉之陳昭吉，見陳
    順平為了陳銘河預備加裝活動擋風門一事氣憤不已，對陳銘
    河心生不滿，基於妨害居住安寧之犯意，未經陳銘河或其他
    居住人同意，即自未上鎖之陳銘河住宅廚房門，無故侵入陳
    銘河住宅（侵入住宅部分經撤回，不另為公訴不受理，見後
    述），先斥責陳銘河橫蠻無理，隨後恐嚇陳銘河「我爸那麼
    多歲了，我爸若氣到中風，你若没有斷手斷腳，我就輸你。
    你若要不好死，沒關係你試看看（臺語）」等語，見陳銘河
    表示並未招惹陳順平，復對之厲聲叫嚷；而一直站在陳銘河
    屋外之陳柏瑋，見情緒激動之陳順平不斷推拍上鎖之陳銘河
    住宅正門，亦基於妨害居住安寧之犯意，未經陳銘河或其他
    居住人同意，即自未上鎖之陳銘河住宅廚房門，無故侵入陳
    銘河住宅（侵入住宅部分經撤回，不另為公訴不受理，見後
    述），為陳昭吉助陣，陳銘河見狀立即手持鐮刀護衛自身，
    果決要求陳昭吉、陳柏瑋退去，怒氣沖沖之陳柏瑋為同樣怒
    氣沖沖之陳昭吉推出陳銘河住宅後，貼近窗戶朝著屋內不斷
    咆哮叫罵，並恐嚇陳銘河「刀傳一傳…輸贏…我傳一傳拿刀來
    …不然傳一傳（臺語）。」等語；陳昭吉則返回車上拿來電
    擊棒，一路啟動發出放電聲響，再次衝入陳銘河住宅（侵入
    住宅部分，經撤回不另為公訴不受理，見後述），對著陳銘
    河作勢電擊，而恐嚇之，被前來和事之族親蕭德寬拉出屋外
    後，猶對陳銘河揚言「弄到我兄弟，你死了你（臺語）。」
    等語，並再繼續啟動電擊棒發出放電聲響一陣，始與陳順平
    、陳柏瑋等人退回自家住宅，陳銘河因受陳昭吉、陳柏瑋之
    惡害通知，心生畏懼致生危害於安全。
二、同日（即109年12月1日）14時41分許，陳昭吉復因陳順平冷
    氣機之事，在陳銘河住宅廚房門外與陳銘河、陳邱瑞美夫妻
    爭吵，一直對藏身屋內之陳銘河叫囂挑釁，要其出來與伊理
    論，同日14時47分許，陳昭吉見陳銘河一再辯解，感到不快
    ，又基於妨害居住安寧之犯意，未經陳銘河或其他居住人同
    意，即未上鎖之陳銘河住宅廚房門，無故侵入陳銘河住宅（
    侵入住宅部分，經撤回不另為公訴不受理），質問陳銘河要
    向和事之顏陳敏等族親說明什麼，不顧顏陳敏等人極力排解
    ，不斷當面指責陳銘河惹是生非。而自衝突發生之初即不斷
    以手機錄影事情經過之蕭鄭美芬，此時見陳昭吉侵入陳銘河
    住宅，僅為繼續錄影，即基於妨害居住安寧之犯意，未經陳
    銘河或其他居住人同意，即自未上鎖之陳銘河住宅廚房門，
    無故侵入陳銘河住宅（侵入住宅部分，經撤回另為公訴不受
    理，見後述），接續錄影。之後，陳昭吉見陳銘河問到在場
    錄影之蕭鄭美芬是你何人，旋對陳銘河怒喝：「我老婆啦，
    怎樣，你再說一次，上次你不怕揍嗎？警察在那邊都揍你了
    ，怕你啊（臺語）。」等語，並抓扯陳銘河衣襟，作勢毆打
    陳銘河，而恐嚇之，使陳銘河因之心生畏懼，致生危害於安
    全，旁人見狀趕緊拉勸陳昭吉退出陳銘河住宅。
三、案經彰化縣警察局北斗分局報告臺灣彰化地方檢察署檢察官
    偵查起訴。　　　
    理  由
壹、有罪部分
一、本案檢察官、被告對於本判決所引用之下列各項供述證據（
    含書面陳述）之證據能力，於本院準備程序時，均表示無意
    見，且於本院言詞辯論終結前，亦均未聲明異議，本院斟酌
    下列供述證據作成時之情況，並無違法不當情事，且認為以
    之作為證據應屬適當，依刑事訴訟法第159 條之5之規定，
    得作為證據。至以下所引用之非供述證據，均非人對現場情
    形之言詞描述本身，自無傳聞法則之適用，且經本院依法踐
    行調查證據程序，亦查無依法應予排除證據能力之情形，故
    亦得作為證據。
二、訊據被告陳昭吉、陳柏瑋對於上揭恐嚇危害安全犯行，均坦
    承不諱，且有證人陳銘河、陳邱瑞美之證述足參，又有同案
    被告蕭鄭美芬、陳柏瑋、陳昭吉之證述可佐，復有指認犯罪
    嫌疑人紀錄表、犯罪嫌疑人指認表以及指認犯罪嫌疑人與真
    實姓名對照表、員警蒐證照片（含告訴人陳銘河住宅監視器
    攝錄影像截取畫面）、彰化縣警察局北斗分局田尾分駐所受
    理各類案件紀錄表、告訴人陳銘河提出之住宅監視器攝錄影
    像截取畫面及自述經過、員警會同告訴人陳銘河製作之陳銘
    河住宅監視器攝錄影像聲音譯文、告訴人陳銘河住宅監視器
    攝錄影像聲音光碟等在卷可憑，被告陳昭吉、陳柏瑋2人之
    自白堪認與事實相符，本件事證已臻明確，被告陳昭吉、陳
    柏瑋2人犯行洵堪認定，應依法論科。 
三、論罪科刑：
  ㈠按刑法第305條恐嚇危害安全罪所謂恐嚇，祇須行為人以足以
    使人心生畏怖之情事告知他人即為已足，其通知危害之方法
    並無限制，凡一切以直接之言語、舉動，或其他足使被害人
    理解其意義之方法或暗示其如不從將加危害，而使被害人心
    生畏怖者，均應包括在內。而該言語或舉動是否足以使他人
    生畏怖心，應依社會一般觀念衡量之，如行為人之言語、舉
    動，依社會一般觀念，均認係惡害之通知，而足以使人生畏
    怖心時，即可認屬恐嚇，不以發生客觀上之危害為要件（最
    高法院73年台上字第1933號、84年台上字第813號判決意旨
    參照）。查被告陳昭吉、陳柏瑋2人於前揭時地，以上開言
    詞恫嚇被害人，依一般社會通念，屬欲加害他人生命、身體
    之惡害通知行為，且已使告訴人恐嚇危害安全行為之時間、
    空間密接，為接續行為。復與犯罪事實恐嚇危害安全之2罪
    間，犯意各別，行為互殊，應予分論併罰。　
  ㈢爰以行為人之責任為基礎，審酌被告陳昭吉、陳柏瑋2人均為
    成年人，不思以理性解決問題，為本案恐嚇危害安全犯行，
    所為尚非可取；然斟酌被告陳昭吉、陳柏瑋2人犯後均已坦
    承犯行，並與告訴人達成和解，告訴人亦表示願意原諒被告
    等之恐嚇行為乙情，此有準備程序筆錄、刑事撤回告訴狀可
    佐（見本院卷第151-153頁），及被告陳昭吉自陳其為國中
    畢業、有車床證照、已婚，育有2子，其中1子已成年並結婚
    ，目前工作係從事早餐業及下午跟人合夥賣碳烤土司，每月
    收入不穩定；被告陳柏瑋自陳其為高中畢業，沒有專門技術
    或證照，未婚，無小孩，與母親及兄長同住，家中經濟係與
    兄長共同負擔，目前從事烤漆工作，月收入有新臺幣2萬多
    元等家庭生活情況，暨其等之犯罪動機、目的、手段、及其
    所造成之危害等一切情狀，分別量處如主文所示之刑，並諭
    知易科罰金之折算標準，並就被告陳昭吉部分合併定其應執
    行刑及易科罰金之折算標準。
  ㈣又被告陳昭吉前曾因故意犯罪受有期徒刑以上刑之宣告，執
    行完畢五年內未曾因故意犯罪受有期徒刑以上刑之宣告，而
    被告陳柏瑋未曾因故意犯罪受有期徒刑以上刑之宣告，此分
    別有臺灣高等法院被告前案紀錄表各1份在卷可佐，本院審
    酌其等因一時失慮致罹刑典，且已與告訴人業與達成和解，
    告訴人並表明願意原諒被告等情，此有刑事撤回告訴狀為憑
    ，本院審酌被告陳昭吉、陳柏瑋2人於犯後確有悔悟之心，
    有彌補此過之舉，諒其經此偵審程序後，當能知所警惕，信
    無再犯之虞，認所宣告之刑，以暫不執行為適當，爰依刑法
    第74條第1項第1款、第2款之規定宣告緩刑2年，以啟自新。
貳、公訴不受理部分
一、公訴意旨另略以：
　㈠109年12月1日（即同日）12時11分許，被告陳昭吉、被害人
    陳銘河姑母顏陳敏進到陳銘河屋內，勸解陳銘河息事寧人，
    陳昭吉在屋外聽到陳銘河解釋，怒氣再起，復基於妨害居住
    安寧之犯意，未經陳銘河或其他居住人同意，即又從未上鎖
    之陳銘河住宅廚房門，無故侵入陳銘河住宅，挑釁陳銘河，
    怒斥其惹錯對象，在屋外之陳昭吉配偶蕭鄭美芬見狀旋再央
    請蕭德寬前來勸阻，因認被告陳昭吉此部分所為，係涉犯刑
    法第306條第1項之侵入住宅罪。
　㈡同日（即109年12月1日）14時47分許，而自衝突發生之初即
    不斷以手機錄影事情經過之蕭鄭美芬，此時見陳昭吉侵入陳
    銘河住宅，僅為繼續錄影，即基於妨害居住安寧之犯意，未
    經陳銘河或其他居住人同意，即自未上鎖之陳銘河住宅廚房
    門，無故侵入陳銘河住宅，接續錄影，因認被告蕭鄭美芬所
    為，係涉犯刑法第306條第1項之侵入住宅罪。
　㈢之後，被勸出陳銘河住宅之陳昭吉除不斷叫囂外，見陳銘河
    馬上將其片刻前遭到不詳之人撥轉視角之住宅監視器攝影鏡
    頭扭回對著陳順平住宅，旋對陳銘河揚言若不立即移開監視
    器攝影鏡頭，將打掉其監視器攝影鏡頭，隨後即於同日15時
    許，基於毀棄損壞之犯意，拔斷陳銘河住宅監視器攝影鏡頭
    之收音線接頭並丟棄之，致令該監視器攝影鏡頭之收音功能
    喪失而不堪用，足以生損害於陳銘河，因認被告陳昭吉所為
    係涉犯刑法第354條之毀損器物罪。　
二、按告訴乃論之罪，告訴人於第一審辯論終結前，得撤回告訴
    ；告訴經撤回者，法院應諭知不受理之判決；法院諭知不受
    理之判決，得不經言詞辯論，刑事訴訟法第238 條第1 項、
    第303 條第3 款及第307 條分別定有明文。
三、查本件告訴人陳銘河告訴被告陳昭吉侵入住宅、毀損器物；
    告訴被告蕭鄭美芬侵入住宅案件，檢察官認被告陳昭吉係犯
    刑法第306條第1項之侵入住宅、同法第354條之毀損器物；
    被告蕭鄭美芬係犯刑法第306條第1項之侵入住宅罪嫌，依同
    法第308條第1項、第357條規定，須告訴乃論。本件因告訴
    人與被告已達成和解，並具狀撤回告訴，有和解同意書、刑
    事撤回告訴狀在卷可稽（見本院卷第131-141頁、第153頁）
    ，揆諸上開說明，爰不經言詞辯論，逕為諭知不受理之判決
    。
參、不另為不受理部分　　　
一、公訴意旨略以： 
　㈠109年12月1日11時54分許，邀請朋友陳柏瑋等人前來上開三
    合院烤肉之陳昭吉，見陳順平為了陳銘河預備加裝活動擋風
    門一事氣憤不已，對陳銘河心生不滿，基於妨害居住安寧之
    犯意，未經陳銘河或其他居住人同意，即自未上鎖之陳銘河
    住宅廚房門，無故侵入陳銘河住宅，先斥責陳銘河橫蠻無理
    ，隨後恐嚇陳銘河（恐嚇危害安全罪已論罪，見前述），而
    一直站在陳銘河屋外之陳柏瑋，亦基於妨害居住安寧之犯意
    ，未經陳銘河或其他居住人同意，即自未上鎖之陳銘河住宅
    廚房門，無故侵入陳銘河住宅，為陳昭吉助陣、咆哮叫罵，
    並恐嚇陳銘河（恐嚇危害安全罪已論罪，見前述）；陳昭吉
    則返回車上拿來電擊棒，一路啟動發出放電聲響，再次衝入
    陳銘河住宅，對著陳銘河作勢電擊，而恐嚇之（恐嚇危害安
    全罪為接續行為前已論罪，見前述），因認被告陳昭吉、陳
    柏瑋2人所為係犯侵入住宅罪與前揭論罪科刑之恐嚇危害安
    全罪有一行為之想像競合關係等語。 
  ㈡同日（即109年12月1日）14時41分許，陳昭吉復因陳順平冷
    氣機之事，在陳銘河住宅廚房門外與陳銘河、陳邱瑞美夫妻
    爭吵，一直對藏身屋內之陳銘河叫囂挑釁，要其出來與伊理
    論，同日14時47分許，又基於妨害居住安寧之犯意，未經陳
    銘河或其他居住人同意，即未上鎖之陳銘河住宅廚房門，無
    故侵入陳銘河住宅，質問陳銘河要向和事之顏陳敏等族親說
    明什麼。之後，陳昭吉見陳銘河問到在場錄影之蕭鄭美芬是
    你何人，旋對陳銘河怒喝，並抓扯陳銘河衣襟，作勢毆打陳
    銘河，而恐嚇之（恐嚇危害安全罪已論罪，見前述），因認
    被告陳昭吉所為係犯侵入住宅罪與前揭論罪科刑之恐嚇危害
    安全罪間有一行為之想像競合關係等語。
二、查告訴人陳銘河就上開侵入住宅部分，業經撤回告訴，已如
    前述（見本院卷第131-141頁、第153頁之和解同意書、刑事
    撤回告訴狀），依上開說明，爰不經言詞辯論，為不受理判
    決之諭知，惟公訴人認此部分侵入住宅罪與前揭論罪科刑之
    恐嚇危害安全部分，有想像競合之從一重罪關係，爰不另為
    不受理之諭知，附此敘明。
據上論斷，應依刑事訴訟法第299條第1項前段、第303條第3款、
第307條，判決如主文。
本案經檢察官王元郁提起公訴，檢察官林士富到庭執行職務。
中　　華　　民　　國　　110 　年　　11　　月　　17　　日
                  刑事第五庭    法      官  李淑惠  
以上正本證明與原本無異。
如不服本判決應於收受判決後20日內向本院提出上訴書狀，並應
敘述具體理由；其未敘述上訴理由者，應於上訴期間屆滿後20日
內向本院補提理由書（均須按他造當事人之人數附繕本）「切勿
逕送上級法院」。
告訴人或被害人對於判決如有不服具備理由請求檢察官上訴者，
其上訴期間之計算係以檢察官收受判決正本之日期為準。
中　　華　　民　　國　　110 　年　　11　　月　　17　　日
                                書  記  官  黃國源   
附錄本案論罪科刑法條:
中華民國刑法第305條
以加害生命、身體、自由、名譽、財產之事恐嚇他人，致生危害
於安全者，處2年以下有期徒刑、拘役或9千元以下罰金。